臺灣高等法院民事判決　　　　　　　　 93年度上易字第860號
上　訴　人　甲○○
被上訴人　　乙○○
訴訟代理人　粘舜權律師
上列當事人間損害賠償事件，上訴人對於中華民國93年6月15日
臺灣桃園地方法院92年度訴字第1957號第一審判決提起上訴，本
院於94年9月20日言詞辯論終結，判決如下：
    主  文
上訴駁回。
第二審訴訟費用由上訴人負擔。
    事實及理由
一、上訴人聲明：（一）原判決關於不利上訴人部分廢棄。（二
    ）上開廢棄部分，被上訴人在第一審之訴及假執行之聲請均
    駁回。
    被上訴人聲明：如主文所示。
二、被上訴人起訴主張：上訴人於民國（下同）91年5月21日下
    午4時50分許，駕駛車牌號碼LC-3163號自用小客車，自桃園
    縣八德市○○路248巷250弄駛出，擬左轉駛入中山路往八德
    市方向行駛，本應注意車輛行至無號誌之交岔路口，支線道
    車應暫停讓幹線道車先行，竟疏未注意而貿然左轉；適伊騎
    乘車牌號碼FDH-163號重型機車沿中山路，自八德市往大溪
    鎮方向行駛，行經上開交岔路口，閃避不及，人車倒地，致
    受有左鎖骨骨折、右肩挫傷、右肩及右膝撕裂傷之傷害；伊
    因上開傷害計支出醫療費用新台幣（下同）1萬5,281元，及
    因醫療期間有6個月不能工作而受有薪資損失39萬元暨非財
    產上之損害23萬1,800元，合計63萬7,081元，爰依侵權行為
    之法則，求為命上訴人給付63萬7,081元及自起訴狀繕本送
    達翌日起至清償日止，按年息5％計付利息之判決（原審判
    決上訴人應給付被上訴人31萬4,783元及自92年5月28日起至
    清償日止，按年息5％計算之利息；駁回被上訴人其餘之請
    求。上訴人就其敗訴部分提起上訴；被上訴人就其敗訴部分
    ，未聲明不服，已告確定）。
    上訴人則以：被上訴人行駛方向之視野較伊行駛方向之視野
    為佳，伊自巷口駛出欲左轉駛入中山路，車速很慢，且已注
    意左右有無來車，係被上訴人疏於注意車前狀況，以極快車
    速衝撞過來，致擦撞伊車輛前保險桿而受傷。若如被上訴人
    所稱其當時車速僅3、40公里，怎可能擦撞伊之車前保險桿
    後即摔得受有嚴重性骨折之傷害，且被上訴人機車前車頭避
    震器亦嚴重內彎變形，足見被上訴人當時車速過快；本件交
    通事故係被上訴人車速過快衝撞伊車，伊並無過失；縱認伊
    有過失，被上訴人所受傷害大部分亦係因其自身之過失行為
    所造成，被上訴人對本件交通事故之發生與有過失，其請求
    賠償之金額過高云云，資為抗辯。
三、經查被上訴人主張伊騎乘機車與上訴人所駕駛之自用小客車
    ，在前開時地發生交通事故，致伊受有前述傷害之事實，業
    據其提出診斷證明書、醫療費用收據、免用統一發票收據為
    證（見原審卷33-37、39、39之1頁），並有本院92年度交上
    易字第381號上訴人過失傷害案件偵審全卷可稽，堪信為真
    實。
四、上訴人雖抗辯伊就本件交通事故之發生，並無過失，縱有過
    失，被上訴人之過失亦較大云云。惟查：
（一）按車輛行駛至無號誌或號誌故障而無交通警察指揮之交岔
      路口，支線道車應暫停讓幹線道車先行，道路交通安全規
      則第102條第1項第2款前段定有明文。經查本件交通事故
      發生地點係在桃園縣八德市○○路與中山路248巷250弄之
      無號誌交岔路口，被上訴人係騎乘機車沿中山路往大溪方
      向行駛，上訴人則係駕駛自用小客車自中山路248巷250弄
      駛出，擬左轉駛入中山路往八德市方向行駛；兩車碰撞之
      撞擊點，被上訴人之機車為右前側腳踏板部分，上訴人之
      自用小客車則為車前保險桿，有刑事偵查卷所附道路交通
      事故調查報告表之現場圖及兩造之警訊筆錄、現場照片及
      車損照片可憑。依上所述，上訴人既係駕車自巷弄中駛出
      ，即應在該交岔路口暫停讓行駛在幹線道之被上訴人機車
      先行；上訴人雖抗辯伊已善盡注意義務云云，惟查伊在刑
      事審理中自承由伊行車位置可以清楚看到左方來車狀況，
      伊先看右方沒有來車，再看左方有無來車，車子同時慢慢
      往前行進等語（見刑事交易字卷12頁），足見上訴人駕車
      行駛至上開交叉路口，並未暫停觀看幹線道車之行車狀況
      而仍繼續往前行進；參諸肇事現場在上訴人行車方向之巷
      口設有反光鏡，可供觀看左方有無來車，有上開現場照片
      可參（見刑事偵查卷12、13頁）；復依前述道路交通事故
      調查報告表所示，本件交通事故發生時天氣晴朗、光照充
      足、路況良好；上訴人如駕車自巷弄駛出在巷口左轉時曾
      暫停觀看幹線道之行車動態，當不致未能發現被上訴人所
      騎乘之機車，足見上訴人駕車行至上開無號誌交岔路口時
      ，並未停車察看左右車況並讓幹線道車先行，即逕行駛出
      並佔用部分幹線道準備左轉，致被上訴人騎乘機車行駛至
      上開路口時閃避不及而與上訴人車輛發生碰撞倒地受傷，
      上訴人就本件交通事故之發生自有過失。
（二）惟按駕車行經無號誌交岔路口，應減速慢行，作隨時停車
      之準備；又駕駛人應注意車前狀況，並隨時採取必要之安
      全措施，道路交通安全規則第93條第1項第3款（本件行為
      時之規定，現為第93條第1項第2款）、第94條第3項亦有
      明文。經查被上訴人騎乘機車沿中山路行駛，至本件交通
      事故發生地之前，道路堪認筆直、視野良好，應可清楚看
      見上訴人車輛駛出之巷口，有道路交通事故調查報告表及
      現場照片可參（見刑事偵查卷9、12頁）；參以前述兩車
      之撞擊位置，並被上訴人係騎乘機車因不及煞車閃避，致
      機車右側車身均遭擦損之情形，顯見被上訴人於肇事當時
      車速甚快，且於行經該無號誌路口時並未減速慢行，亦未
      注意車前狀況，且依當時情形又無不能注意情事，足見被
      上訴人騎乘機車亦有過失。本件交通事故經台灣省桃園縣
      區車輛行車事故鑑定委員會、台灣省車輛行車事故覆議鑑
      定委員會鑑定結果，亦認上訴人駕車行經無號誌交岔路口
      未暫停讓直行之被上訴人機車先行，為肇事主因，被上訴
      人未減速慢行且未注意車前狀況，為肇事次因，有鑑定意
      見可參（見刑事交易字卷20-22、37、38頁）。惟上訴人
      駕駛車輛既有過失，並致被上訴人受有前述之傷害，復因
      過失傷害罪名經原審91年交易字第508號、本院92年度交
      上易字第381號刑事判決處拘役55日，得易科罰金確定，
      亦有該等刑事判決可憑。被上訴人對本件交通事故之發生
      雖亦同有過失，然並不能因此解免上訴人過失傷害被上訴
      人之責任，上訴人對被上訴人自成立侵權行為。
五、按因故意或過失，不法侵害他人之權利者，負損害賠償責任
    ；又不法侵害他人之身體或健康者，對於被害人因此喪失或
    減少勞動能力，或增加生活上之需要時，應負損害賠償責任
    ；再不法侵害他人之身體、健康者，被害人雖非財產上之損
    害，亦得請求賠償相當之金額，民法第184條第1項前段、第
    193條第1項及第195條第1項前段分別定有明文。上訴人駕駛
    自用小客車因過失致被上訴人受有前述傷害，自應負賠償責
    任。被上訴人請求上訴人賠償之金額是否有據，詳如下述：
（一）醫療費用部分：經查被上訴人因本件交通事故，致受有左
      鎖骨骨折、右肩挫傷、右肩及右膝撕裂傷等傷害，經至國
      軍桃園總醫院急診、手術及至龍昌診所就診，業據其提出
      醫療費用收據7紙為證（見原審卷33-37頁），經核均係因
      本件車禍受傷所應支出必要之醫療費用，原審判決上訴人
      應賠償被上訴人醫藥費用1萬4,281元，為上訴人所不爭執
      ，被上訴人該部分請求核屬有據，應予准許。
（二）不能工作之薪資損失：被上訴人主張其任職碩昕科技股份
      有限公司，因本件交通事故所受傷害，有6個月之期間無
      法工作等情，經國軍桃園總醫院93年4月9日醫準字第0930
      001264號函復說明：被上訴人於91年5月28日接受手術治
      療，術後應避免搬重物3個月至半年，待骨折癒合後才可
      從事負重工作等語（見原審卷39頁）；再依碩昕科技股份
      有限公司94年6月15日函檢送被上訴人之薪資證明，被上
      訴人自91年1月至同年6月之薪資總額為39萬元（見本院卷
      74、75頁）；又依該公司94年7月5日函復：該公司自91年
      7 月起為被上訴人辦理留職停薪，並未給付其薪資（見本
      院卷80頁）；被上訴人主張伊在本件交通事故發生後，有
      6 個月之期間無法工作應屬可採。爰按被上訴人自91年1
      月至同年6月之薪資總額為39萬元計算，被上訴人主張其
      每月薪資6萬5,000元，自同年7月份起不能工作之6個月期
      間之薪資損失計39萬元，核屬有據。
（三）精神慰撫金：經查被上訴人因本件交通事故致受有左鎖骨
      骨折、右肩挫傷、右肩及右膝撕裂傷之傷害，身體及精神
      上自受有相當之痛苦，爰斟酌被上訴人為高中畢業，原任
      職碩昕科技股份有限公司，擔任廠長，每月薪資6萬5,000
      元，另有坐落南投縣土地多筆，有被上訴人之薪資證明及
      被上訴人財產歸屬資料清單可按；及上訴人為高職畢業，
      從事修車業，每月收入約5、6萬元，並無不動產等一切情
      狀，認原審判准被上訴人非財產上損害之慰撫金8萬元應
      屬相當。
（四）依上所述，被上訴人所受之損害合計為48萬4,281元（其
      計算式為：14,281元+390,000元+80,000元＝484,281元）
      。
六、惟按損害之發生或擴大，被害人與有過失者，法院得減輕賠
    償金額或免除之，民法第217條第1項定有明文。被上訴人就
    本件交通事故之發生與有過失，已如前述，爰審酌前述兩造
    之過失程度，認以減輕上訴人賠償金額之百分之35為適當，
    從而被上訴人請求上訴人賠償，於31萬4,783元（484,281元
    ×65％＝314,782.65元，元以下四捨五入）範圍內為有理由
    ，應予准許。
七、綜上所述，被上訴人依據侵權行為之法則，請求上訴人給付
    31萬4,783元及自起訴狀繕本送達翌日即92年5月28日起至清
    償日止，按年息5％計付利息部分，為有理由，應予准許。
    原審就上開應予准許部分，所為上訴人敗訴判決，並無不合
    ，上訴論旨指摘原判決不當，求予廢棄改判，為無理由。
八、兩造其餘之攻擊或防禦方法及未經援用之證據，經本院斟酌
    後，認為均不足以影響本判決之結果，無逐一詳予論駁之必
    要。併此敘明。
九、據上論結，本件上訴為無理由，依民事訴訟法第449條第1項
    、第78條，判決如主文。
中　　華　　民　　國　　94　　年　　10　　月　　18　　日
　　　　　　　　　民事第九庭審判長法　官　吳景源
                                  法　官　連正義
                                  法　官　鄭威莉
正本係照原本作成。
不得上訴。
中　　華　　民　　國　　94　　年　　10　　月　　20　　日
                                  書記官　吳瑞英
